【裁判字號】    98,簡,178
【裁判日期】    980618
【裁判案由】    公寓大廈管理條例
【裁判全文】
臺北高等行政法院判決
                                       98年度簡字第178號
原      告  甲○○
被      告  臺北市政府
代  表  人  乙○○（市長）
上列當事人間因公寓大廈管理條例事件，原告不服內政部中華民
國98年3月2日台內訴字第0980022399號訴願決定，提起行政訴訟
。本院判決如下：
    主  文
原告之訴駁回。
訴訟費用由原告負擔。
    事實及理由
一、原告主張：
    被告於97年4月8日稽查時，原告確實堆置大型鞋櫃，但於被
    告來函糾正後，即立即改善；而被告稽查人員於97年12月3
    日稽查時，僅告知鞋櫃不宜放置於外，並未告知將處以罰鍰
    ；再者，新台幣（下同）4 萬元之罰鍰實有過重之違誤云云
    。並提出本件原處分書及訴願決定書等件影本為證。
    聲明：訴願決定及原處分關於罰鍰部分均撤銷。
          訴訟費用由被告負擔。
二、被告主張：
    (一)按公寓大廈管理條例第16條第2 項規定，住戶不得於共用
      走廊、樓梯間等處所堆置雜物。原告於臺北市○○區○○
      路72號2 樓共用走廊堆置雜物之行為，已違反該條例之規
      定，經被告派員現場勘查屬實，且已於97年4 月8 日府都
      建字第09762187700 號函（鈞院卷證物3 ）通知原告限期
      改善，並於該函中敘明公寓大廈管理條例之相關規定。
    (二)再查，被告於97年12月3 日現場再次複勘時，仍有類似違
      規情形，是以被告於97年12月11日府都建字第
      09764826900 號函（鈞院卷證物1 ）依法開立處分書，處
      以原告罰鍰4 萬元，依法有據，並無違誤等語。
    (三)提出被告97年12月11日府都建字第09764826900 號函及97
      年4 月8 日府都建字第09762187700 號函、原告違規現場
      照片等件影本為證。
    聲明：駁回原告之訴。
          訴訟費用由原告負擔。
三、按「住戶不得於私設通路、防火間隔、防火巷弄、開放空間
    、退縮空地、樓梯間、共同走廊、防空避難設備等處所堆置
    雜物、設置柵欄、門扇或營業使用，或違規設置廣告物或私
    設路障及停車位侵占巷道妨礙出入。但開放空間及退縮空地
    ，在直轄市、縣（市）政府核准範圍內，得依規約或區分所
    有權人會議決議供營業使用；防空避難設備，得為原核准範
    圍之使用；其兼作停車空間使用者，得依法供公共收費停車
    使用。」；「住戶違反前四項規定時，管理負責人或管理委
    員會應予制止或按規約處理，經制止而不遵從者，得報請直
    轄市、縣（市）主管機關處理。」；「有下列行為之一者，
    由直轄市、縣（市）主管機關處新臺幣四萬元以上二十萬元
    以下罰鍰，並得令其限期改善或履行義務；屆期不改善或不
    履行者，得連續處罰：一、…四、住戶違反第十六條第二項
    或第三項規定者。…」，公寓大廈管理條例第16條第2 項、
    第5 項、第49條第1 項各定有明文。又按內政部90年3 月30
    日台內營字第9083071 號函釋：「按公寓大廈管理條例規
    定，如果未成立管理委員會或選定管理負責人時，除不能適
    用管理組織相關辦法外，其住戶在公寓大廈之行為，仍適用
    公寓大廈管理條例，如依本條例第5 條、第15條、第16條等
    ，對共用部分、專有部分之使用還是有公寓大廈管理條例之
    適用，故該公寓大廈如無管理組織之設立及規約之訂定，住
    戶得逕依本條例第46條（註：修正條文第59條）申請地方主
    管機關對違法住戶予以處理。」等語，該函釋核與相關法規
    ，並無不合。
四、本件原告為臺北市○○區○○路72號2 樓建物所有權人，因
    於該大樓樓梯間置放拖鞋等雜物，經被告97年4 月2 日派員
    勘查屬實，認原告已違反公寓大廈管理條例第16條第2 項規
    定，乃以97年4 月8 日府都建字第0962187700號函請原告於
    文到15日內依規定改善完成並副知臺北市建築管理處，嗣被
    告於97年12月3 日派員複查，發現原告仍未改善，已違反公
    寓大廈管理條例第16條第2 項規定，乃以97年12月11日府都
    建字第09764826900 號函處原告4 萬元罰鍰，並限期於文到
    15日內依規定改善完成並副知臺北市建築管理處，否則將依
    公寓大廈管理條例第49條第1 項第4 款規定續處，並至改善
    完成為止。原告不服，提起訴願，亦遭駁回，遂就「罰鍰」
    部分表明不服，向本院提起本件行政訴訟等情，為兩造所不
    爭，且有上開各該文件、原處分及訴願決定書等件影本附原
    處分卷及訴願機關卷可稽。茲依前述兩造主張之意旨，就下
    列各點敘明判決之理由。
五、原告為系爭建物之所有人，涉有在該建物樓梯間置放脫鞋等
    雜物之違章情事，經主管機關通知限期改善，仍未改善：
    經查，本件原告為臺北市○○區○○路72號2 樓建物所有權
    人，因於該大樓樓梯間置放拖鞋等雜物，經被告97年4 月2
    日派員勘查屬實，有現場照片2 張影本（訴願卷第25-1頁）
    可稽，足認原告有違反公寓大廈管理條例第16條第2 項規定
    之情事，經被告以97年4 月8 日府都建字第0962187700號函
    請原告於文到15日內依規定改善完成，並無不合。原告雖稱
    其於被告來函糾正後，即已改善云云。惟查，被告嗣於97年
    12月3 日派員複查，發現原告仍有鞋子數雙置於該大樓樓梯
    間（原告之門口處），有妨礙逃生避難之虞，仍未完成改善
    等情，有複查現場照片2 張影本（訴願卷第27頁）可稽，原
    告確有違反公寓大廈管理條例第16條第2 項規定之違章情事
    。原告所稱上情，並非屬實，核不足採。是以本件被告核認
    原告涉有在系爭建物樓梯間置放脫鞋等雜物之違章情事，經
    主管機關通知限期改善，仍未改善等情，並無不合。
六、被告所為罰鍰處分，並無違誤：
    綜上所述，原告為系爭建物之所有人，涉有在該建物樓梯間
    置放脫鞋等雜物之行為，經主管機關通知限期改善，仍未改
    善。被告因原告有違反公寓大廈管理條例第16條第2 項規定
    之違章情事，以97年12月11 日 府都建字第09764826900 號
    函處原告4 萬元罰鍰，並限期於文到15日內依規定改善完成
    並副知臺北市建築管理處，否則將依公寓大廈管理條例第49
    條第1 項第4 款規定續處，並至改善完成為止，並無違誤。
    且本件被告所處4 萬元之罰鍰，觀之公寓大廈管理條例第49
    條第1 項之規定，已屬最低度之處罰，原告主張其有處罰過
    重之違誤云云，並非可採。
七、從而，本件被告以原告為系爭建物之所有人，涉有在該建物
    樓梯間置放脫鞋等雜物之違章情事，經主管機關通知限期改
    善，仍未改善，所為罰鍰處分，於法並無違誤。訴願決定遞
    予維持，亦無不合。原告徒執前詞，訴請撤銷，為無理由，
    應予駁回。
據上論結，本件原告之訴為無理由，依行政訴訟法第236 條、第
233 條第1 項、第98條第1 項前段，判決如主文。
中    華    民    國    98    年     6    月   18     日
                  臺北高等行政法院第七庭
                                  法  官  蕭忠仁
上為正本係照原本作成。
本件以訴訟事件所涉及之法律見解具有原則性者為限，始得於本
判決送達後20日內向本院提出上訴狀並表明上訴理由，如已於本
判決宣示後送達前提起上訴者，應於判決送達後20日內補具上訴
理由（均按他造人數附繕本），且經最高行政法院許可後方得上
訴。
中    華    民    國    98    年     6    月   18     日
                                  書記官  蕭純純


司法院資訊處製作；財團法人民間司法改革基金會備份。
